【裁判字號】    90,訴,411
【裁判日期】    900925
【裁判案由】    侵權行為損害賠償
【裁判全文】
臺灣桃園地方法院民事判決  九十年度訴字第四一一號
    原      告  阿羅哈客運股份有限公司
    法定代理人  戊○○
                丁○○
    被      告  丙○○
    被      告  萬鈺通運股份有限公司
    法定代理人  甲○○
    訴訟代理人  乙○○
右當事人間請求侵權行為損害賠償事件，本院判決如左：
    主      文
被告應連帶給付原告新台幣壹佰壹拾伍萬零陸佰伍拾柒元，及自民國九十年一月十八
日起至清償日止，按年息百分之五計算之利息。
原告其餘之訴駁回。
訴訟費用由被告連帶負擔百分之九十八，餘由原告負擔。
本判決第一項於原告以新台幣拾捌萬伍仟元為被告供擔保後，得為假執行；但被告
萬鈺通運股份有限公司如於假執行程序實施前，以新台幣壹佰壹拾伍萬零陸佰伍拾柒
元為原告預供擔保，得免為假執行。
原告其餘假執行之聲請駁回。
    事      實
甲、原告方面壹、聲明：
一、被告應連帶給付原告新台幣（下同）一百一十七萬二千二百七十元，及自起訴狀
    繕本最後送達被告之翌日即民國（下同）九十年一月十八日起至清償日止，按年
    息百分之五計算之利息。
二、願供擔保請准宣告假執行。
貳、陳述：
一、被告丙○○係被告萬鈺通運股份有限公司（以下簡稱萬鈺公司）僱用之司機，於
    八十九年一月二十七日零時十五分許，駕駛該公司所有，車號為ＨＰ－九二二號
    貨車，沿省道台十三線往南行駛，途經該省道台十三線南下下坡五十五公里一百
    五十公尺處，本應注意車前狀況並隨時採取必要之安全措施，且依當時之情狀又
    無不能注意之情形，竟仍疏未注意，致未及時發現前方已交通管制，車輛塞車停
    止，而剎車不及，連續衝撞同方向之前車車號分別為ＰＹ－九八二八號自小客車
    、ＣＶ－九七一二號自小客車、ＥＨ－七一七五自小客車、ＩＲ－七七四六自小
    客車、ＥＮ－六三五六自小客車，最後撞上原告之員工陳水木所駕駛ＡＧ－三八
    一號之大客車，致原告所駕駛車輛之車頭及車尾部分因而毀損。按汽車行駛時，
    駕駛人應注意車前狀況，並隨時採取必要之安全措施，道路交通安全規則第九十
    四條第三項定有明文。本件被告丙○○駕駛汽車行駛省道，疏未注意車前狀況，
    並隨時採取必要之安全措施，因而肇事，致原告所駕駛前開車輛之車頭及車尾部
    分因而受損，自應負損害賠償之責任。
二、經查，原告因被告之侵權行為受有下列之損害：
（一）車輛修理費部分：
      原告將受損車輛送修，共計支出車輛修理費七十九萬八千零十四元。
（二）營業損失部分：
      本件原告以營業大客車謀生，茲因被告之過失而毀損其營業大客車，致原告於
      該車之修理期間未能按原定計劃營業，而喪失可得預期之利益，依民法第一百
      九十一條之二前段、第一百九十六條、第二百十六條、第一百八十八條第一項
      前段之規定，原告自得向被告請求賠償。原告所有之前開車輛自毀損日起至修
      復日止，即自八十九年一月二十七日至同年二月三日、八十九年二月二十九日
      至同年三月七日合計十六日未能營業，每日損失營收（淨額）為二萬三千三百
      九十一元，則原告因前開車輛修理期間未能按原定計劃所失之利益為三十七萬
      四千二百五十六元【其計算方式為：7797元（平均每單趟所得利益）*3趟（每
      日發車三單趟）*16日=374256】。
（三）此項損害均係被告駕駛過失所致，為此依侵權行為之法律關係，請求被告賠償
      上開費用，提起本件訴訟。
參、證據：提出汽車駕駛執照、行車執照、經濟部公司執照、台北市政府營利事業登
    記證、照片十三張、發票二張、維修工作單二紙、收費明細表一份、營收明細表
    一份、被告丙○○之戶籍謄本一份、被告萬鈺公司之變更登記表一份為證，並聲
    請傳喚證人曾甲鋒、林榮芳、徐慶祥，另聲請向苗栗縣警察局苗栗分局龍騰派出
    所調閱本件道路交通事故卷宗、向台北市政府查詢原告於八十九年一月份至二月
    份間之營收明細資料。
乙、被告丙○○方面：
    被告丙○○未於言詞辯論期日到場，據其前於本院準備程序期日所述略以：
壹、聲明：原告之訴駁回。
貳、陳述：
    八十九年一月二十七日零時十五分許，被告丙○○有開車號ＨＰ－九二二號貨車
    ，沿省道台十三線往南行駛途中，撞到原告的車子。
丙、被告萬鈺公司方面：
壹、聲明：
一、原告之訴駁回。
二、如受不利判決，願供擔保得免為假執行。
貳、陳述：
一、被告丙○○並非被告萬鈺公司之僱用司機，被告丙○○所駕駛之ＨＰ－九二二號
    貨車亦為被告丙○○所有，僅為借用萬鈺公司名義營運，被告丙○○自負所有營
    運事宜，並未受被告萬鈺公司之委託及調度，被告僅為協助被告丙○○辦理出險
    事宜，並不明白事故原因及發生經過。另被告丙○○連續衝撞五部自小客車，最
    後撞上原告所有之ＡＧ－三八一號大客車，應為被告丙○○未妥善保養車輛，剎
    車失靈所致。
二、依民法第二百十三條、第二百十六條之規定意旨，車輛維修應回復原狀，而非如
    原告所稱將稍有受損之零件，可為修復，但全部予以更新，更換卸下之零件，應
    為債務人所有，並有其餘價值，被告主張予以抵銷。
三、依原告所述，既由被告丙○○最後撞上原告所有之ＡＧ－三八一號營業大客車，
    原告所有車輛之車頭部分不應受損。
四、原告所稱其所受有營利損失，未舉證說明，應不可採。
參、證據：提出照片四張、車輛買賣契約書一紙為證。
丙、本院依職權向桃園監理站函查車號ＨＰ－九二二號之車籍資料。
    理      由
壹、程序方面：
    被告丙○○經合法通知，無正當理由未於言詞辯論期日到場，經核無民事訴訟法
    第三百八十六條所列各款之情形，爰依原告之聲請，由其一造辯論而為判決。
貳、實體方面：
一、原告起訴主張：被告丙○○係被告萬鈺公司僱用之司機，於八十九年一月二十七
    日零時十五分許，駕駛該公司所有，車號為ＨＰ－九二二號貨車，沿省道台十三
    線往南行駛，途經該省道台十三線南下下坡五十五公里一百五十公尺處，本應注
    意車前狀況並隨時採取必要之安全措施，且依當時之情狀又無不能注意之情形，
    竟仍疏未注意，致未及時發現前方已交通管制，車輛塞車停止，而剎車不及，連
    續衝撞同方向之前車車號分別為ＰＹ－九八二八號自小客車、ＣＶ－九七一二號
    自小客車、ＥＨ－七一七五自小客車、ＩＲ－七七四六自小客車、ＥＮ－六三五
    六自小客車，最後撞上原告之員工陳水木所駕駛ＡＧ－三八一號之大客車，致原
    告所駕駛車輛之車頭及車尾部分因而毀損，致使原告受有車輛修理及營業損失，
    爰依據民法第一百九十一條之二前段、第一百九十六條、第二百十六條、第一百
    八十八條第一項前段之規定，提起本件訴訟。
二、被告萬鈺公司則以：被告丙○○並非其僱用之員工，未受其調度，僅借用其名義
    營運。又原告所稱車輛零件修復費用過高，且部分非為必要費用；另被告丙○○
    僅撞到車尾，車頭不應受損。原告所稱營業損失部分則未舉證證明等語，資為置
    辯。
三、原告主張被告丙○○於八十九年一月二十七日零時十五分許，駕駛被告萬鈺公司
    所有，車號為ＨＰ－九二二號貨車，沿省道台十三線往南行駛，途經該省道台十
    三線南下下坡五十五公里一百五十公尺處，本應注意車前狀況並隨時採取必要之
    安全措施，且依當時之情狀又無不能注意之情形，竟仍疏未注意，致未及時發現
    前方已交通管制，車輛塞車停止，而剎車不及，連續衝撞同方向之前車車號分別
    為ＰＹ－九八二八號自小客車、ＣＶ－九七一二號自小客車、ＥＨ－七一七五自
    小客車、ＩＲ－七七四六自小客車、ＥＮ－六三五六自小客車，最後撞上原告之
    員工陳水木所駕駛ＡＧ－三八一號之大客車，致原告所駕駛車輛之車頭及車尾部
    分因而毀損，致使原告受有車輛修理及營業損失一情，為被告丙○○於警訊及本
    院準備程序時自陳在卷，復據原告提出汽車駕駛執照、行車執照、照片十三張、
    發票二張、維修工作單二紙、收費明細表一份、營收明細表一份為證；按汽車在
    同一車道行駛，除超越前車外，後車與前車之間應保持隨時可以煞停之距離；又
    汽車行駛時，駕駛人應注意車前狀況，隨時採取必要之安全措施，道路交通安全
    規則第九十四條第一項、第三項分別定有明文。被告丙○○既為汽車駕駛人，自
    應遵守上開規定。而依當時雖為夜晚，陰天，但當時車輛因塞車而為靜止狀態，
    且本件之主要肇事因素為剎車失靈等情，有原告聲請向苗栗縣警察局苗栗分局龍
    騰派出所調閱本件道路交通事故卷宗，有苗栗縣警察局苗栗分局函覆之偵訊筆錄
    一份、道路交通事故調查報告表二紙在卷可參，是被告丙○○顯無不能注意之情
    事，竟疏未注意，復未注意車前狀況，剎車不及，致衝撞原告所有車號ＡＧ－三
    八一號之車輛，其有過失甚明。故被告丙○○應依民法第一百八十四條負侵權行
    為責任。
四、按受僱人因執行職務，不法侵害他人之權利者，由僱用人與行為人連帶負損害賠
    償責任。但選任受僱人及監督其職務之執行，已盡相當之注意或縱加以相當之注
    意而仍不免發生損害者，僱用人不負賠償責任，民法第一百八十八條第一項定有
    明文；又目前在臺灣經營交通事業之人，接受他人靠行（出資人以該經營人之名
    義購買車輛，並以該經營人名義參加營運），而向該靠行人（出資人）收取費用
    ，以資營運者，比比皆是，此為週知之事實。該靠行之車輛，在外觀上既屬經營
    人所有，乘客又無從分辨該車輛是否他人靠行營運，乘客於搭乘時，只能從外觀
    上判斷該車輛係某經營人所有，該車輛之司機係為該經營人服勞務，自應認該司
    機係為該經營人服勞務，而使該經營人負僱用人之責任，以保護交易之安全，最
    高法院八十七年度台上字第八十六號著有裁判可稽參照。原告主張被告丙○○於
    本件事故發生時為被告萬鈺公司之員工，是被告萬鈺公司自應負僱用人責任，惟
    被告萬鈺公司否認，並稱被告丙○○不受其調度，僅借用其名義營運。經查，本
    院依職權向桃園監理站函詢車號ＨＰ－九二二號車於八十九年一月二十七日時之
    所有權人，經交通部公路局新竹區監理所桃園監理站於九十年五月一日以九○竹
    監桃字第一三二五六號函附車籍資料及車主歷史查詢單顯示，於本件事故發生時
    ，系爭ＨＰ－九二二號車之所有權人為被告萬鈺公司，由外觀上判斷，自應認司
    機即被告丙○○係為被告萬鈺公司服勞務，參諸上開法條及裁判意旨，被告萬鈺
    公司自應負僱用人責任。
五、按不法毀損他人之物者，應向被害人賠償其物因毀損所減少之價額，民法第一百
    九十六條分別定有明文；又按物被毀損時，被害人除得依民法第一百九十六條請
    求賠償外，並不排除民法第二百十三條至第二百十五條之適用，依民法第一百九
    十六條請求賠償物被毀損所減少之價額，得以修復費用為估定之標準，惟修理材
    料以新品換舊品應予折舊（參照最高法院七十七年第九次民事庭會議決議）。查
    原告主張所有車號ＡＧ三八一號大客車因前揭車禍受損所支出之車損修理費用，
    其中工資為九萬五千一百五十一元、零件費用為七十萬二千八百六十三元，共計
    七十九萬八千零一十四元，有上開統一發票二紙、維修工作單二份為證。被告萬
    鈺公司辯稱，上開金額過高，且有些零件只有外殼受損，程度未達整個車子的效
    用，有些非為必要費用云云。經查，原告所舉之證人徐慶祥於本院審理時證稱：
    「我是阿囉哈汽車的代理商，他們車子都在我們那裡維修，我們是根據車主的需
    求來進行維修，我們有一年保固條款，更換零件時會根據狀況來做決定，零件縱
    使沒有損壞得很嚴重，但是日後使用上會影響車子的效能，為達到品質的穩定，
    例如引擎的轉動，所以阿囉哈（即原告）要求換新，我們就換新。」另證人林榮
    芳亦證稱：「阿囉哈公司車子車體部分是由我們公司負責維修。車子左後輪開始
    到後門板都撞壞掉了，大樑也稍微變形。」「因為冷氣有施工拆裝及灌冷煤，是
    整個系統的修繕，不是只有灌冷煤而己。」（請見本院九十年五月十八日準備程
    序筆錄）。此外，被告萬鈺公司就原告所支出之修復費有何不合理之處，未再加
    以舉證以實其說，是被告萬鈺公司之辯解尚難採信。另揆諸系爭自小客車所受損
    害情形、並依市場行情及當前工資水準，並參諸上開證人所為之證述等情，應認
    前揭修理費，應無滲水膨脹之虞，亦堪稱合理，自應憑採；又該大客車係雖於八
    十八年五月間出廠，然於八十八年十二月三十一日始領照使用，有汽車行車執照
    影本在卷可憑，應認系爭大客車係自八十八年十二月三十一日領照之日開始使用
    ，則迄本件車禍時即八十九年一月二十七日止，實際使用日數為二十七日餘，依
    前揭說明，以新品換舊品而更換之零件，即應予折舊，而依行政院（八六）財字
    第五二○五三號、財政部台財稅字第八七○○○○四七二號令所頒之「固定資產
    耐用年數表」及「固定資產折舊率表」之規定，系爭大客車之耐用年限為五年，
    再依財政部（五八）如財稅發字第一０八三號發布之固定資產折舊採定率遞減法
    之計算方法，其每年應折舊千分之三六九，又參酌「營利事業所得稅結算申報查
    核準則」第九十五條第八項規定，固定資產折舊採用定率遞減法，以一年為計算
    單位，其使用期間未滿一年者，按實際使用月數相當於全年之比例計算之，不滿
    一月者，以月計，是上開零件部分之修理費七十萬二千八百六十三元，其折舊金
    額為二萬一千六百一十三元【其計算方式為：702863×0.369×1/12＝21613（四
    捨五入）】應予扣除，扣除折舊後，被上訴人得請求之零件修理費為六十八萬一
    千二百五十元，此外，原告另支出上述工資九萬五千一百五十一元，共得請求車
    輛修復費用為七十七萬六千四百零一元。
六、按損害賠償，除法律另有規定或契約另有訂定外，應以填補債權人所受損害及所
    失利益為限；依通常情形，或依已定之計劃、設備或其他特別情事，可得預期之
    利益，視為所失利益，民法第二百十六條定有明文。原告主張其所有之大客車自
    毀損日起至修復日止，即自八十九年一月二十七日至同年二月三日、八十九年二
    月二十九日至同年三月七日合計十六日未能營業，八十九年一月份及二月份之每
    人平均票價為五百六十五元，每趟平均載客人數為十三點八人，平均每單趟所得
    淨額為七千七百九十七元，每日發車三單趟，共計十六日未能營業，則原告因前
    開車輛修理期間未能按原定計劃所失之利益為三十七萬四千二百五十六元【其計
    算方式為：7797元（平均每單趟所得利益）*3趟（每日發車三單趟）*16日=3742
    56】，並提出營收明細表二紙為證，並聲請向台北市政府查詢其於八十九年一月
    份至二月份間之營收明細資料。經查，原告提出之營收明細表所示，其八十九年
    一月份營收金額為一千零九十八萬三千一百元、二月份之營收金額為一千五百二
    十六萬一千六百五十元，共計為二千六百二十四萬四千七百五十元，另徵之台北
    市稅捐稽徵處大同分處九十年六月六日北市稽大同甲字第九○六一○○八六○○
    號函附原告八十九年一至二月營業稅申報明細資料所示，原告銷售額合計為六千
    三百二十九萬八千二百六十一元，故原告據以計算基礎之營收金額較其報稅所據
    之金額為低，應認原告提出之營收明細表當無任意膨脹灌水之虞。故原告主張其
    營業損失三十七萬四千二百五十六元，當為可採。
七、從而，原告依據侵權行為損害賠償之法律關係，請求被告應連帶給付一百一十五
    萬六百五十七元，及自起訴狀繕本最後送達被告之翌日即九十年一月十八日起至
    清償日止，按年息百分之五計算之利息，為有理由，應予准許，逾此部分之請求
    ，為無理由，應予駁回。就原告勝訴部分，原告及被告萬鈺公司均陳明願供擔保
    ，分別聲請宣告假執行或免為假執行，本院經核均無不合，爰分別酌定相當之擔
    保金額准許之。至原告敗訴部分，其假執行之聲請，已失所附麗，應予駁回。
八、本件事證已臻明確，被告萬鈺公司於本院準備程序終結後，始具狀表示原告所補
    之維修計費有重複估價，容被告萬鈺公司另行呈報一情，惟被告萬鈺公司未能釋
    明未能適時提出係不可歸責被告萬鈺公司之事由致不能於準備程序提出者，與民
    事訴訟法第二百七十六條第一項第三款、第二項之規定不符；又本院於九十年五
    月十五日準備程序終結亦詢問兩造有無證據要提出，兩造均稱無（請見當次準備
    程序筆錄），是被告萬鈺公司於九十年九月十一日最後言詞辯論期日始主張另行
    呈報證據，應認被告萬鈺公司未依訴訟進行程度之適當時期提出其攻擊防禦方法
    ，亦與民事訴訟法第一百九十六條第一項規定有違。故被告萬鈺公司此部分之主
    張，無調查之必要，附此敘明。
九、據上論結，本件原告之訴為一部有理由、一部無理由，依民事訴訟法第三百八十
    五條第一項、第三百九十條第二項、第三百九十二條、第七十九條但書、第八十
    五條第二項，判決如主文。
中      華      民      國    九十      年      九      月    二十五    日
                              臺灣桃園地方法院民事第二庭
~B審判長法官  邱瑞祥
~B法      官  林孟宜
~B法      官  陳心婷
右為正本係照原本作成
如對本判決上訴須於判決送達後十日內向本院提出上訴狀
中      華      民      國    九十      年      九      月    二十六    日
~B法院書記官  陳  珊


司法院資訊處製作；財團法人民間司法改革基金會備份。
